---
title: "TD2"
author: "Mica"
date: "27/09/2019"
output: html_document
---

# Probabilités et Simulations - TD2

## M et Mme Smith

Monsieur et madame Smith ont deux enfants dont une fille. Quelle est la probabilité que l'autre soit un garçon ?

```{r smith1}
# Omega = {GG, FG, GF, GG}
# p(omega) = 1/4, forall omega in Omega
N=10000
omega1 = sample(x=c('GG', 'GF', 'FG', 'FF'), size=N, replace=T)
# On suppose que les probabilités sans GG sont équiréparties
omega2 = sample(x=c('GF', 'FG', 'FF'), size=N, replace=T)
mean(omega2 != "FF")
mean(omega2 == 'GF') + mean(omega2 == 'FG')
mean(omega2 == 'GF' || omega2 == 'FG')
```

```{r smith2}
N=10000
S = sample(x=1:4, size=N, replace=T)
mean(S[S>1] < 4)
```

$$
\Omega = \{GG, FG, GF, FF\} \Leftrightarrow \{1, 2, 3, 4\}
$$

$$
P(\omega) = {1 \over 4}, \forall \omega \in \Omega
$$

$$
\begin{array}{lcl}
P(\{FG, GF\} | \{FF, FG, GF\}) & = & {P(\{FG, GF\}) \over P(\{FF, FG, GF\})} \text{ (par définition)}\\
& = & {P(FG) + P(GF) \over P(FF) + P(FG) + P(GF)}\\
& = & 2/3
\end{array}
$$
$$
P_B(A) = P(A | B) = {P(A \cap B) \over P(B)} = {P(B | A) + P(A) \over P(B)}
$$

## Jeu

Dans une partie, K joueurs mettent chacun une pièce de monnaie (K > 3).
Un joueur gagne une partie si son tirage est différent de celui de tous les autres joueurs.

1. Proposer un modèle de cette simulation.
2. Calculer la probabilité pK que la partie ait un gagnant.
3. Écrire un code R qui génère un échantillon de N parties.

### 1. Modèle

$$
\Omega = \{0, 1\}^K
$$

### 2. Probabilité

$$
P(\omega) = {1 \over |\Omega|} = {1 \over 2^K}, \forall \omega \in \Omega
$$

### 3. Échantillon généré

```{r jeu}
K = 4 # nb joueurs
N = 10000 # nb parties
S = replicate(N, sample(x=0:1, K, replace=T))
sum(colSums(S) == 1) + sum(colSums(S) == K - 1) # nb parties gagnantes
mean(colSums(S) == 1 | colSums(S) == K - 1)
```

- Pour 3 joueurs : 0.625
- Pour 4 joueurs : 0.5
- Pour 5 joueurs : 0.316

$$
\begin{array}{lcl}
P(\text{"partie gagnante"}) & = & P(\{PFF \cdots F, FPF \cdots F, \dots, FFF \cdots P\} \cup \{FPP \cdots P, PFP \cdots P, \dots, PPP \cdots F\})\\
& = & P(PFF \cdots F) + \dots + P(PPP \cdots F)\\
& = & 2K \times P(PFF \cdots F) \text{ (car il y a K possibilités de gagner avec P et K avec F)}\\
& = & 2K \times {1 \over 2^K} \text{ (d'après la probabilité en Q2)}\\
& = & {K \over 2^{K-1}}\\
\end{array}
$$

### 4. Bernouilli

À partir de quand a-t-on un gagnant ? Probabilité d'avoir un gagnant après $n$ parties ?

$$
\Omega = \{0, 1\}^K \times \{0, 1\}^K \times \cdots
$$

$$
\{T_K = n\} = \{\omega \in \Omega : T_k(\omega) = n\}
$$

$$
X_1, \dots, X_n \sim B(p), X_i \in \{0, 1\} \text{ (variables indépendantes)}
$$

$$
P(X_i = 1) = p = {K \over 2^{K-1}}
$$

$$
\begin{array}{lcl}
P(T_K = n) & = & P(X_1 = 0 \cap X_2 = 0 \cap \dots \cap X_{n-1} = 0 \cap X_n = 1\}\\
& = & \big[\prod\limits_{i=1}^{n-1} P(X_i = 0)\big] \times P(X_n = 1)\\
& = & (1 - p)^{n-1} \times p\\
& = & (1 - {K \over 2^{K-1}})^{n-1} \times {K \over 2^{K-1}}\\
\end{array}
$$

$$
T_K \sim \text{Geo}\big({K \over 2^{K-1}}\big)
$$

$$
\begin{array}{lcl}
\sum\limits_{n \ge 1} P(T_K = n) & = & \sum\limits_{n \ge 1} (1 - p)^{n-1} \times p\\
& = & P(\bigcup\limits_{n \ge 1} \{T_K = n\}) \text{ (par sigma additivité)}\\
& = & P(\Omega)\\
& = & 1\\
\end{array}
$$

$$
\begin{array}{lcl}
\mathbb{E}[T_K] & = & \sum\limits_{n \ge 1} P(T_K = n)\\
& = & \sum\limits_{n \ge 1} n(1 - p)^{n-1}\\
\end{array}
$$