---
title: "TD3"
author: "Mica"
date: "04/10/2019"
output: html_document
---

# Probabilités et Simulations - TD3

$$
\begin{array}{lcl}
1 = P(\Omega) & = & P(\bigcup\limits_{K \in E} \{X = K\})\\
& = & \sum\limits_{K \in E} P(X = K)\\
& = & e^{- \lambda} \times \sum\limits_{K \in E} {\lambda^K \over K!} \text{ (dans le cas d'une loi de Poisson)}\\
& = & e^{- \lambda} \times e^{\lambda}\\
\end{array}
$$

## Fonction uniforme

$$
X : \Omega \rightarrow \mathbb{R} \sim U([a, b])
$$

si

$$
f_X^{(t)} = {I^{(t)}_{[a, b]} \over b - a}
$$

### Espérance

$$
\begin{array}{lcl}
\mathbb{E} & = & \int_{\mathbb{R}} t f_X^{(t)} dt \text{ par définition}\\
& = & \int_a^b {t \over b - a} dt\\
& = & [ {t^2 \over 2}]_a^b \times {1 \over b - a}\\
& = & {b + a \over 2}\\
\end{array}
$$

### Variance

$$
\begin{array}{lcl}
\text{Var}{X} & = & \mathbb{E}[(X - \mathbb{E}[X])^2] \text{ par définition, avec } Y = (X - \mathbb{E}[X])^2\\
& = & \int_{\mathbb{R}} t f_{(X - \mathbb{E}[X])^2}^{(t)} dt\\
& = & \mathbb{E}[X^2] - \mathbb{E}[X]^2\\
& = & -{(b + a)^2 \over 4}\\
\end{array}
$$

### Théorème du transfert (ou TT) pour la deuxième espérance

$$
\begin{array}{lcl}
\mathbb{E}[h(X)] & = & \int_{\mathbb{R}} t f_{h(X)}^{(t)} dt \text{ par définition}\\
& = & \int_{\mathbb{R}} h(t) \times f_{X}^{(t)} dt \text{ on remplace les termes dans la formule précédente}\\
\end{array}
$$

$$
\begin{array}{lcl}
\mathbb{E}[X^2] & = & \int_{\mathbb{R}} t^2 f_{X}^{(t)} dt \text{ par définition}\\
& = & \int_a^b {t^2 \over b - a}\\
& = & {1 \over b - a} [{t^3 \over 3}]_a^b\\
& = & {1 \over 3} {b^3 - a^3 \over b - a}\\
& = & {b^2 - ba - a^2 \over 3}\\
\end{array}
$$

### Variance à l'aide de la deuxième espérance

$$
\begin{array}{lcl}
\text{Var}{X} & = & \mathbb{E}[(X - \mathbb{E}[X])^2] \text{ par définition, avec } Y = (X - \mathbb{E}[X])^2\\
& = & \int_{\mathbb{R}} t f_{(X - \mathbb{E}[X])^2}^{(t)} dt\\
& = & \mathbb{E}[X^2] - \mathbb{E}[X]^2\\
& = & {b^2 + ab + a^2 \over 3} - {(b + a)^2 \over 4}\\
& = & {4b^2 + 4ab + 4a^2 - 3b^2 - 6ab - 3e^2 \over 12}\\
& = & {b^2 - 2ab + a^2 \over 12}\\
& = & {(b - a)^2 \over 12}\\
\end{array}
$$

## Fonction exponentielle

$$
X : \Omega \rightarrow \mathbb{R} \sim \text{Exp}(\lambda)
$$

si

$$
f_X^{(t)} = \lambda e^{- \lambda t}, t \ge 0
$$

## Espérance

$$
\begin{array}{lcl}
\mathbb{E}[X] & = & \int_{\mathbb{R}} t f_{h(X)}^{(t)} dt \text{ par définition}\\
& = & \int_0^{\infty} t \lambda e^{- \lambda t} dt \text{ avec } t { la fonction } f \text{ et le reste la fonction } g\\
& = & [t \times (-e^{- \lambda t})]_0^{\infty}\\
& = & 0 + [{-e^{- \lambda t} \over \lambda}]_0^{\infty}\\
& = & {1 \over \lambda}
\end{array}
$$

$$
\begin{array}{lcl}
\mathbb{E}[X^2] & = & \int_{\mathbb{R}} t^2 f_{h(X)}^{(t)} dt \text{ par définition}\\
& = & \int_0^{\infty} t^2 \lambda e^{- \lambda t} dt \text{ avec } t^2 { la fonction } f \text{ et le reste la fonction } g\\
& = & [t^2 \times (-e^{- \lambda t})]_0^{\infty} + {2 \over \lambda} \int_0^{\infty} t \times (\lambda e^{- \lambda t} dt\\
& = & 0 + {2 \over \lambda^2}
\end{array}
$$

### Variance

$$
\begin{array}{lcl}
\text{Var}{X} & = & \mathbb{E}[(X - \mathbb{E}[X])^2] \text{ par définition, avec } Y = (X - \mathbb{E}[X])^2\\
& = & \int_{\mathbb{R}} t f_{(X - \mathbb{E}[X])^2}^{(t)} dt\\
& = & \mathbb{E}[X^2] - \mathbb{E}[X]^2\\
& = & {2 \over \lambda^2} - {1 \over \lambda^2}\\
& = & {1 \over \lambda^2}\\
\end{array}
$$

### Vérifications empiriques

Est-ce que $\mathbb{E}[X] = {1 \over \lambda} \simeq {1 \over N} \sum\limits_{K = 1}^N X_K(\omega) = {1 \over N} \sum\limits_{K = 1}^N \text{rexp}(1, \lambda)$ ?

```{r, exp-esperance}
N = 1000000
lambda = 3
Etheo = 1 / lambda
Eexp = mean(rexp(N, lambda))
abs(Etheo - Eexp)
```

Est-ce que $\text{Var}(X) = {1 \over \lambda^2} = \mathbb{E}[(X - \mathbb{E}[X])^2] = \mathbb{E}[Y^2]$ ?

```{r, exp-variance}
N = 1000000
lambda = 3
Vtheo = 1 / (lambda * lambda)
Vexp1 = var(rexp(N, lambda))
abs(Vtheo - Vexp1)
Vexp2 = mean((rexp(N, lambda) - Etheo)^2)
abs(Vtheo - Vexp2)
```

## Fonction géométrique 1

$$
X \sim \text{Geo}(p)
$$

$$
X : \Omega \rightarrow \{1, 2, 3, \dots\}
$$

$$
P(X=K) = p(1-p)^{K-1}, \forall K = 1, 2, \dots
$$

### Espérance

$$
\begin{array}{lcl}
\mathbb{E}[X^2] & = & \sum\limits_{K \ge 1} K \times P(X = K) \text{ par définition}\\
& = & \sum\limits_{K \ge 1} K \times p(1 - p)^{K - 1}\\
& = & p \sum\limits_{K \ge 1} K \times q^{K - 1} \text{ avec } q=1-p\\
& = & {1 \over p}\\
\end{array}
$$

## Fonction géométrique 2

$$
X : \Omega \rightarrow \mathbb{N}, h: \mathbb{N} \rightarrow E
$$

### Espérance

$$
\begin{array}{lcl}
\mathbb{E}[h(X)] & = & \sum\limits_{K \in E} K \times P(h(X) = K) \text{ par définition, avec } Z = h(X)\\
& = & \sum\limits_{K \in E} h(K) \times P(X = K) \text{ par TT}\\
\end{array}
$$



$$
\begin{array}{lcl}
\mathbb{E}[X^2] & = & \sum\limits_{K \in \{1, 4, 9, 16, \dots\}} K \times P(X^2 = K) \text{ par définition}\\
& = & \sum\limits_{K \ge 1} K^2 \times P(X = K) \text{ par TT}\\
& = & \sum\limits_{K \ge 1} K^2 pq^{K-1}\\
& = & pq\sum\limits_{K \ge 1} K^2 q^{K-2}\\
& = & pq\sum\limits_{K \ge 1} (K^2 - K + K)q^{K-2}\\
& = & pq\sum\limits_{K \ge 1} K(K-1)q^{K-2} + pq\sum\limits_{K \ge 1} Kq^{K-2}\\
& = & pq{d^2 \over dq^2}({1 \over 1 - q} - 1 - q) + {1 \over p}\\
& = & pq{d \over dq}{1 \over (1 - q)^2} + {1 \over p}\\
& = & pq{2 \over (1 - q)^3} + {1 \over p}\\
\end{array}
$$

## Loi de Poisson

$$
X \sim \text{Poisson}(\lambda), \lambda > 0
$$

$$
X : \Omega \rightarrow \mathbb{N}
$$

$$
P(X = K) = {\lambda^K \over K!} e^{- \lambda}, K \in E
$$

### Espérance

$$
\begin{array}{lcl}
\mathbb{E}[X] & = & \sum\limits_{K \in \mathbb{N}} K \times P(X = K) \text{ par définition}\\
& = & \sum\limits_{K \in \mathbb{N}} K \times {\lambda^K \over K!} e^{- \lambda}\\
& = & \lambda \times e^{- \lambda} \text{ pas eu le temps de noter :(}
\end{array}
$$

$$
\begin{array}{lcl}
\mathbb{E}[X^2] & = & \sum\limits_{K \in \mathbb{N}} K^2 \times P(X = K) \text{ par définition}\\
& = & \sum\limits_{K \in \mathbb{N}} K^2 \times {\lambda^K \over K!} e^{- \lambda}\\
& = & \text{à compléter}
\end{array}
$$

### Variance

$$
\text{à compléter}
$$