---
title: "TD4"
author: "Mica"
date: "11/10/2019"
output: html_document
---

## Exercice 1. Générateurs à base de congruences

Générateur : $x_{n+1} = ax_n \text{ mod } 7$.

```{r exo1}
suite <- function(n, a, s1) {
  s = rep(-1, n)
  s[1] = s1
  for (i in 2:n) {
    s[i] = (a * s[i-1]) %% 7
  }
  return(s)
}

# longueur max cycle : 6 ?
n = 100
a = 3
s1 = 1
suite(n, a, s1) # 1 3 2 6 4 5 : longueur 6
a = 4
suite(n, a, s1) # 1 4 2 : longueur 3
# suite(rep(n, 5), 1:5, rep(s1, 5))
```

## Exercice 2. Période d'un générateur à base de congruences

Suite : $x_{n+1} = ax_n + b \text{ mod } m$.

Cycle maximal si les trois hypothèses sont vérifiées :

1. $PGCD(a, m) = 1, PGCD(b, m) = 1$,
2. Si un nombre premier $p$ divise $m$, alors $p$ divise $a-1$,
3. Si $4$ divise $m$, alors $4$ divise $a-1$.

```{r exo2-1}
suite <- function(a, b, m, s1) {
  s = rep(-1, n)
  s[1] = s1
  for (i in 2:n) {
    s[i] = (a * s[i-1] + b) %% m
  }
  return(s)
}

gcd <- function(x,y) {
  r <- x %% y;
  return(ifelse(r, gcd(y, r), y))
}

s1 = 1
a = 4; b = 2; m = 9; suite(a, b, m, s1) # OK : cycle 9
a = 2; b = 2; m = 9; suite(a, b, m, s1) # KO : 3 % 9 == 0 or 3 % (2 - 1) != 0
a = 3; b = 3; m = 9; suite(a, b, m, s1) # KO : PGCD(3, 9) = 3 or 3 != 1
a = 1; b = 1; m = 9; suite(a, b, m, s1) # OK : cycle 9
```

```{r exo2-2}
s1 = suite(11, 1, 71, 1)
# montrer que la période de s est 70 (utiliser which)
which(s1==1)
hist(s1)

s2 = suite(24298, 99991, 199017, 1)
hist(s2)
```

## Exercice 5. Comment faire une bonne pièce avec une fausse

On a deux pièces avec $p_i = \mathbb{P}(X_i = 1) = \mathbb{P}(\text{la pièce } i \text{ tombe sur pile})$, calculer

$$
\mathbb{P}((X_1, X_2) = (0, 0)), \mathbb{P}((X_1, X_2) = (0, 1)), \mathbb{P}((X_1, X_2) = (1, 0)), \mathbb{P}((X_1, X_2) = (1, 1))
$$

```{r exo5-1}
n = 10000
p1 = 0.3
p2 = 0.4

X1 = sample(x=0:1, size=n, replace=TRUE, prob=c(p1,1-p1))
X2 = sample(0:1, n, TRUE, c(p2,1-p2))

(1-p1)*(1-p2) # 1
length(which(X1==0 & X2==0)) / n
(1-p1)*(p2)   # 2
length(which(X1==0 & X2==1)) / n
(p1)*(1-p2)   # 3
length(which(X1==1 & X2==0)) / n
(p1)*(p2)     # 4
length(which(X1==1 & X2==1)) / n
```

```{r exo5-2}
n = 100000
p1 = 0.3
p2 = 0.4

X1 = sample(0:1, n, TRUE, c(p1,1-p1))
X2 = sample(0:1, n, TRUE, c(p2,1-p2))

Y2 = (X1 + X2) %% 2

mean(Y2 == 1)

# PA (X1 = 0 et X2 = 1) OU PB (X1 = 1 et X2 = 0) DONNE (Y1 = 1)
pa = (1-p1)*(p2)   # X1 = 0 et X2 = 1
pb = (p1)*(1-p2)   # X1 = 1 et X2 = 0
paETb = 0          # impossible
pa + pb - paETb    # PA ou PB : FORMULE DES PROBABILITES TOTALES
```

```{r exo5-3}
# pi2 - 1/2 = (1-p)*p + (1-p)*p - 1/2
#           = 2*(1-p)*p - 1/2
#           = 2p - 2p*p - 1/2

# (p - 1/2)(1 - 2p) = p - 2p*p - 1/2 + p
#                   = 2p - 2p*p - 1/2

# pi2 - 1/2 = (p - 1/2)(1 - 2p)
```

```{r exo5-4}
p = 0.3                        # < 1/2
pi2 = (p - 1/2)*(1 - 2*p) + 1/2 # > 1/2 et > p

p     # <
pi2   # <
1/2   # <
1-pi2 # <
1-p
```

```{r exo5-5}
# pi2 et (1-pi2) sont plus proches de 1/2 que p et (1-p) donc Y2 est mieux que X1
```

```{r exo5-6_8}
n = 100000
p = 0.4

X1 = sample(0:1, n, TRUE, c(p,1-p))
X2 = sample(0:1, n, TRUE, c(p,1-p))
X3 = sample(0:1, n, TRUE, c(p,1-p))

Y2 = (X1 + X2) %% 2
Y3 = (X1 + X2 + X3) %% 2
Y3b = (Y2 + X3) %% 2

which(Y3 != Y3b)

mean(Y3) # 5-7


```

```{r exo5-8}
n = 100000
p = 0.4

X1 = sample(0:1, n, TRUE, c(p,1-p))
X2 = sample(0:1, n, TRUE, c(p,1-p))
X3 = sample(0:1, n, TRUE, c(p,1-p))
Y3 = (X1 + X2 + X3) %% 2

mean(Y3)

# hist(sqrt(runif(10000)))
```