---
title: "TD6"
author: "Mica"
date: "08/11/2019"
output: html_document
---

## Exercice 1. Méthode de rejet.

$f$ fixé avec $F$ sa primitive, toutes deux continues. $f$ a pour majorant $h$.

Pour une variable aléatoire continue, la probabilité d'être égale à une valeur exacte est nulle.

Fonction de répartition $F$ :

$$
F_X(x) = \mathbb{P}(X \leq x)
$$

Fonction de densité $f$ (positive pour tout $x$ et intégrale égale à $1$) :

$$
f_X(x) = {d\; F_X(x) \over d\;x}
$$

$$
\mathbb{P}(X \in [x, x + dx]) = f_X(x) dx
$$

### 1. Dessin.

### 2. Montrer que la valeur générée est distribuée selon la densité $f$

Montrons que $f_X(x) = f(x) \forall x$. On introduit un compteur $N$ qui compte le nombre de fois qu'il a fallu passer dans la boucle avant d'avoir une acceptation (on sépare toutes les valeurs de $k$ possibles).

### 3. Complexité

La complexité de cet algorithme de vérification est égale à l'espérance de $N$.

$$
\begin{array}{lcl}
EN & = & \sum\limits^{\infty}_{k=1} k \times P(N=k)\\
   & = & \sum\limits^{\infty}_{k=1} k (\times P(N=k))1-p_a)^{k-1}p_a\\
   & = & {1 \over p_a}\\
\end{array}
$$

$$
p_a = {\text{Accept} \over h(b-a)} = {1 \over h(b-a)}
$$

$$
EN = h(b-a)
$$

### 4. Complexité faible/forte

Complexité faible lorsque l'aire d'acceptation est grande par rapport à l'aire de rejet donc pic = forte et plat = faible.

### 5. Génération de variable aléatoire

```{r 1.5}
tirage <- function(f, a, b, h) {
  x = runif(n=1, min=a, max=b)
  y = runif(n=1, min=0, max=1) * h
  while (y > f(x)) {
    x = runif(n=1, min=a, max=b)
    y = runif(n=1, min=0, max=1) * h
  }
  return(x)
}

tirages <- function(f, a, b, h) {
  for (i in 1:10000) {
    x[i] = tirage(f=f, a=0, b=1, h=2)
  }
  return(x)
}

f <- function(x) {
  return(2*x)
}

hist(tirages(f=f, a=0, b=1, h=2))

g <- function(x) {
  return((pi / 2) * sin(pi * x))
}

hist(tirages(f=g, a=0, b=1, h=100))

h <- function(x) {
  return(2*x) # TODO
}

hist(tirages(f=g, a=-1, b=1, h=100))
```

$$
f(x) = 2x \mathds{1}_{[0, 1]}(x)
$$

```{r 1.5.a}
f <- function(x) {
  if (x >= 0 && x <= 1) {
  return(2*x)
  } else {
  return(0)
  }
}
```
